臺灣高雄地方法院民事判決　　　　　　　 96年度訴字第161號
原　　　告　乙○○
訴訟代理人　周春米律師
複代理人　　蔡將葳律師
被　　　告　許董玉蓮即許董伊.
　　　　　　丁○○
　　　　　　丙○○
上三人共同
訴訟代理人　楊昌禧律師
　　　　　　梁育誠律師
上列當事人間請求給付買賣價金事件，本院於民國96年6月7日言
詞辯論終結，判決如下：
    主      文
被告應連帶給付原告新台幣貳佰壹拾陸萬參仟零捌拾柒元，及自
民國九十六年一月十九日起至清償日止，按年息百分之五計算之
利息。
訴訟費用由被告連帶負擔。
本判決第一項於原告以新台幣柒拾貳萬壹仟元為被告供擔保後，
得假執行；但被告如以新台幣貳佰壹拾陸萬參仟零捌拾柒元為原
告供擔保後，得免為假執行。
    事實及理由
一、本件原告主張：被告之被繼承人許武義於民國85年3 月7 日
    向原告購買其所有坐落屏東縣里港鄉○○段102 之50地號土
    地及其上門牌號碼屏東縣里港鄉○○路41之72號三層樓房之
    建物（下統稱系爭房地），並約定總價金新台幣（下同）
    5,800,000 元（下稱系爭買賣契約），許武義除已給付原告
    1,800,000 元外，其餘買賣價金4,000,000 元，兩造約定自
    85年3 月7 日起，由許武義按期向訴外人第一商業銀行股份
    有限公司（下稱第一銀行）清償原告以系爭房地向第一銀行
    抵押借款4,000,000 元（下稱系爭抵押借款）所負債務以代
    給付該部分價金，而原告業已依約移轉系爭房地所有權予許
    武義。詎許武義自93年12月21日起未依約清償系爭抵押借款
    債務，訴外人第一銀行遂於94年2 月16日以存證信函催告原
    告清償，許武義於94年2 月8 日死亡，被告許董玉蓮、丁○
    ○、丙○○為其繼承人，第一銀行於94年12月2 日向臺灣屏
    東地方法院聲請裁定拍賣系爭房地，拍賣分配後，原告尚欠
    第一銀行本金2,163, 087元，就此金額原告自仍得本於買賣
    價金請求權、債務不履行及繼承法律關係，請求被告連帶給
    付。並聲明求為判決：（一）被告應連帶給付原告
    2,163,087 元，及自起訴狀繕本送達之翌日起至清償日止，
    按年息5 ％計算之利息。（二）願供擔保請求宣告假執行。
二、被告則以：不知情被告之被繼承人許武義是否與原告成立系
    爭買賣契約。縱認系爭買賣契約為許武義與原告所簽訂，原
    告於85年3 月間因無法清償積欠被告之被繼承人許武義之會
    款1,950,000 元，竟將其所有僅價值一百餘萬元之系爭房地
    ，向許武義詐稱值5,800,000 元，使許武義陷於錯誤，以5,
    800,000 元向原告購買系爭房地，並約定以會款1,800,000
    元抵償買賣價金之一部分，其餘4,000,000 元部分，約定由
    許武義負擔原告就系爭抵押借款對第一銀行所負債務以代給
    付，因此系爭買賣契約係原告詐欺許武義所簽訂，原告不得
    本於系爭買買契約請求被告連帶給付2,163,087 元。縱原告
    無詐欺不法行為，系爭買賣契約第1 條記載：「即日價款全
    部壹次付清」，足見許武義業已付清全部價款，原告再依買
    賣契約，請求被告連帶給付買賣價金即無理由。再者，系爭
    買賣契約既約定被告之被繼承人許武義應向第一銀行清償，
    則原告亦僅得請求被告向第一銀行為給付，不得請求被告向
    原告給付等語資為抗辯。並答辯聲明求為判決：（一）原告
    之訴及假執行之聲請均駁回。（二）如受不利益之判決，願
    供擔保請求宣告免為假執行。
三、兩造不爭執事項：
（一）許武義自93年12月21日起，即未依約清償系爭抵押借款債
      務，第一銀行即於94年2 月16日以存證信函催告原告清償
      ，並於94年12月2 日向臺灣屏東地方法院聲請裁定拍賣系
      爭房地，拍賣分配後尚餘本金2,163,087 元未清償，復有
      存證信函、臺灣屏東地方法院簡易庭函、民事裁定拍賣抵
      押物聲請狀、強制執行金額計算書分配表（見本院卷第10
      ～14頁）。
（二）許武義於94年2 月8 日死亡，被告許董玉蓮、丁○○、丙
      ○○為其繼承人，且均未拋棄繼承或限定繼承，經本院依
      職權查明屬實，並有戶籍謄本及民事紀錄科查詢表附卷可
      參（見本院卷第41～42頁、第110頁）。
四、兩造爭執事項：（一）被告之被繼承人許武義是否與原告成
    立系爭買賣契約？（二）原告依系爭買賣契約、債務不履行
    及繼承法律關係，請求被告連帶給付2,163,087 元及自起訴
    狀繕本送達之翌日起至清償日止，按年息5 ％計算之利息，
    有無理由？
（一）被告之被繼承人許武義是否與原告成立系爭買賣契約？
      原告主張伊與許武義於85年3 月7 日簽訂系爭買買契約，
      伊以總價金5,800,000 元出售系爭房地予許武義，許武義
      除已給付伊1,800,000 元外，其餘買賣價金4,000, 000
      元部分，雙方約定自85年3 月7 日起，由許武義按期向第
      一銀行清償伊系爭抵押借款債務以代給付該部分買賣價金
      等語，被告則辯稱：不知情許武義是否與原告成立系爭買
      賣契約云云。經查，原告上揭主張，業據其提出買賣契約
      書為證（見本院卷第9 頁），核與證人即承辦系爭房地買
      賣及移轉登記事宜之代書甲○○到庭證述：許武義及原告
      成立系爭買賣契約時，伊也在場，買賣契約書係伊助理依
      照許武義與原告闡述之內容所記載，當時因為原告欠許武
      義會款，原告同意將系爭房地過戶予許武義以抵償所積欠
      會款，並約定許武義負責向第一銀行繳納原告系爭抵押貸
      款4,000,000 元等語相符，是以堪認原告上揭主張為真實
      。
（二）原告依系爭買賣契約、債務不履行及繼承法律關係，請求
      被告連帶給付2,163,087 元及自起訴狀繕本送達之翌日起
      至清償日止，按年息5 ％計算之利息，有無理由？
   1、經查，原告與許武義簽訂系爭買買契約，約定原告以總價
      金5,800,000 元出售系爭房地予許武義，依民法第367 條
      規定，許武義本應給付原告買賣價金5,800,000 元，然許
      武義僅給付原告1,800,000 元，而其餘買賣價金
      4,000,000 元，雙方約定自85年3 月7 日起，由許武義按
      期向第一銀行清償原告就系爭抵押借款所負債務以代給付
      該部分價金，此係許武義為清償該部分買賣價金，雙方約
      定許武義按期向第一銀行清償原告就系爭抵押借款對第一
      銀行所負債務，因未約定舊債務4,000,000 元之買賣價金
      債務消滅，則應依民法第320 條規定，於新債務不履行時
      ，其舊債務仍不消滅，故許武義自93年12月21日起未依約
      清償系爭抵押借款債務，原告仍得本於買賣價金請求權，
      請求被告之被繼承人許武義給付原告買賣價金。次查，第
      一銀行實行系爭房地之抵押權後，系爭抵押借款尚有本金
      2,163,087 元未清償，而許武義於94年2 月8 日死亡，被
      告許董玉蓮、丁○○、丙○○為其繼承人等情，已如前述
      ，準此，原告自得本於民法第367 條及第1153條之規定，
      請求被告連帶給付原告2,163,087 元及其利息，於法有據
      。是被告辯稱：原告僅得請求被告向第一銀行為給付，不
      得請求被告向原告給付云云，即屬無據。
   2、被告辯稱：許武義受原告詐欺簽訂系爭買賣契約云云，為
      原告所否認，縱認屬實，被告迄未撤銷該受詐欺之意思表
      示，是以系爭買賣契約仍屬有效，其此部分所辯自不足採
      。又被告另以系爭買賣契約第1 條記載：「即日價款全部
      壹次付清」，足見許武義業於85年3 月7 日簽訂系爭買賣
      契約當日，付清全部買賣價金云云。然查，許武義僅給付
      原告1,800,000 元，其餘買賣價金4,000,000 元，雙方係
      約定自85年3 月7 日起，由許武義按期向第一銀行清償原
      告就系爭抵押借款所負債務以代給付該部分價金等情，業
      據證人甲○○證稱：伊聽許武義說，乙○○要許武義繳納
      銀行貸款即系爭抵押借款4,000,000 元等語，且系爭買賣
      契約書亦記載：「乙方（即原告）向第一銀行貸款新台幣
      肆佰萬元正即日起由甲方（即許武義）負責全部清償」等
      語，有該買賣契約書在卷可稽（見本院卷第9 頁），足見
      許武義於85年3 月7 日當日，就買賣價金4,000,000 元部
      分仍未付清，僅約定許武義應向第一銀行清償系爭抵押借
      款債務，以代支付原告該部分買賣價金，被告辯稱許武義
      業於85年3 月7 日一次付清全部買賣價金云云，委無可採
      。
五、綜上所述，本件原告本於系爭買賣契約、債務不履行及繼承
    法律關係，請求被告連帶給付買賣價金2,163,087 元及自起
    訴狀繕本送達之翌日即96年1 月19日起至清償日止，按年息
    5 ％計算之利息，為有理由，應予准許。
六、兩造均陳明願供擔保請求宣告假執行及免為假執行，均核無
    不合，爰分別酌定相當之擔保金額准許之。
七、據上論結，本件原告之訴為有理由，依民事訴訟法第85條第
    2項 、第390 條第2 項、第392 條第2 項，判決如主文。
中　　華　　民　　國　　96　　年　　6 　　月　　21　　日
                  民事第三庭  審判長法　官　鄭月霞
                                    法  官  伍逸康
                                    法  官  洪培睿
上開正本係照原本作成。
如不服本判決，應於送達後20日內，向本院提出上訴狀並表明上
訴理由，如於本判決宣示後送達前提起上訴者，應於判決送達後
10日內補提上訴理由書（須附繕本）。
中　　華　　民　　國　　96　　年　　6 　　月　　21　　日
                                    書記官  林慧君
